【裁判字號】    99,聲,1382
【裁判日期】    991021
【裁判案由】    聲請定其應執行刑
【裁判全文】
臺灣高雄地方法院刑事裁定              99年度聲字第1382號
聲  請  人  臺灣高雄地方法院檢察署檢察官
受  刑  人  甲○○
上列聲請人因受刑人數罪併罰有二裁判以上，聲請定其應執行之刑
（99年度執聲字第3010號），本院裁定如下：
    主  文
甲○○因毒品危害防制條例等陸罪，所處各如附表編號３至編號
８所載之刑，應執行有期徒刑貳年柒月。
其餘聲請駁回。
    理  由
一、聲請意旨略以：受刑人甲○○因違反毒品危害防制條例等8
    罪，先後經判處如附表所載之刑，均已確定，應依刑法第53
    條及第51條第5 款，定其應執行之刑，爰依刑事訴訟法第47
    7 條第1 項聲請裁定等語。
二、按數罪併罰，有二裁判以上者，依刑法第51條之規定，定其
    應執行之刑；數罪併罰，分別宣告其罪之刑，宣告多數有期
    徒刑者，於各刑中之最長期以上，各刑合併之刑期以下，定
    其刑期，但不得逾30年，刑法第53條、第51條第5 款分別定
    有明文。故一裁判宣告數罪之刑，雖曾經定其執行刑，但如
    再與其他裁判宣告之刑定其執行刑時，前定之執行刑當然失
    效，仍應以其各罪宣告之刑為基礎，定其執行刑，不得以前
    之執行刑為基礎，以與後裁判宣告之刑，定其執行刑（最高
    法院59年度台抗字第367 號裁定參照）。次按法律上屬於自
    由裁量事項，尚非概無法律性之拘束，在法律上有其外部界
    限及內部界限。前者法律之具體規定，使法院得以具體選擇
    為適當裁判，此為自由裁量之外部界限。後者法院為自由裁
    量時，應考量法律之目的，法律秩序之理念所在，此為自由
    裁量之內部界限。法院為裁判時，2 者均不得有所踰越。在
    數罪併罰而有2 裁判以上，應定其應執行刑之案件，法院所
    為刑之酌定，固屬自由裁量事項，然對於法律之內、外部界
    限，仍均應受其拘束，此有最高法院91年台非字第32號及92
    年度台非字第187 號判決可資參照。再按裁判確定前犯數罪
    者，併合處罰之，刑法第50條定有明文。所謂「裁判確定前
    」，應以各罪中最先裁判確定案件之確定時為準，換言之，
    必須其他各罪之犯罪行為時，均在最先一罪判決確定前始符
    合數罪併罰之條件。只要所犯各罪均符合最先一罪裁判確定
    前所犯，即應由執行檢察官聲請犯罪事實最後判決之法院定
    其各罪之應執行刑，縱令所犯數罪中有一罪刑已經執行完畢
    ，仍應就其所犯各罪宣告刑更定應執行刑，在所裁定之執行
    刑尚未執行完畢前，各罪之宣告刑，尚不發生執行完畢之問
    題。一人犯數罪，是否於裁判確定前所犯，應分別將各案犯
    罪之發生時期（即犯罪時），與最先裁判確定案件之確定時
    作比較，視其各罪之犯罪時，係在該最先裁判確定案件之確
    定前，抑在該案裁判確定後，以決定其各罪宣告刑有無數罪
    併罰之適用。又不合法之上訴，與未經上訴無異。提起第二
    審上訴，經第二審法院依刑事訴訟法第367 條規定，認其上
    訴不合法律上之程式，予以駁回者，其判決之確定時日，自
    非第二審院判決確定之日，而應溯及於原第一審判決上訴期
    間屆滿之日。又裁判確定前犯數罪者，始得依刑法第50條、
    第51條等規定，定其應執行之刑，如各罪中有於其中任一罪
    之裁判確定後所犯者，即不合上開要件。
三、經查：
  (一)受刑人甲○○因違反毒品危害防制條例等如附表所示編號3
    號至8 號之6 罪，業經臺灣高等法院高雄分院及本院先後判
    處如附表所示之刑，並於如附表所示之日期分別確定在案，
    有臺灣高等法院被告前案紀錄表及附表所列各該刑事判決在
    卷可稽，茲檢察官聲請定其應執行之刑，本院審核認聲請為
    正當，應定其應執行之刑。又受刑人所犯如附表編號3 號至
    6 號所示之4 罪，編號7 號至8 號所示之2 罪，固經臺灣高
    等法院高雄分院及本院分別以99年度上訴字第354 號、99年
    度審訴字第1897號判決，各判處應執行有期徒刑1 年10月、
    10月確定，惟參照前揭最高法院裁定意旨，受刑人既有附表
    編號3 號至8 號所示之6 罪應定執行刑，則前各該判決所定
    之應執行刑即當然失效，本院自可更定該6 罪之應執行刑。
    是本院定其應執行刑，不得逾越刑法第51條第5 款所定法律
    之外部界限，即不得重於附表編號3 號至8 號所示6 罪之總
    和（即有期徒刑3 年4 月），亦應受內部界限之拘束，即不
    得重於前各該判決所定之應執行刑之總和（有期徒刑2 年8
    月）。準此，受刑人所犯如附表編號3 號至8 號所載之6 罪
    ，應定其應執行刑為如主文所示。至數罪併罰中之一罪，雖
    得易科罰金，若因與不得易科之他罪合併處罰結果而不得易
    科罰金時，原可易科部分所處之刑，毋庸為易科罰金折算標
    準之記載，司法院大法官會議釋字第144 號解釋可資參照，
    受刑人所犯如附表編號4 號、6 號、8 號所示之罪，雖經本
    院判處有期徒刑6 月以下之刑，惟因其與如附表一編號3 號
    、5 號、7 號所示之不符合得易科罰金之罪合併定應執行之
    刑，即毋庸諭知得易科罰金之折算標準，爰不為得易科罰金
    之諭知，併此敘明。
  (二)本件受刑人所犯如附表所示編號7 號、8 號違反毒品危害防
    制條例案件，其犯罪日期均係在99年1 月17日，而所犯如附
    表所示編號1 號、2 號違反毒品危害防制條例案件，經本院
    於98年11月12日判決如附表編號1 號、2 號所示之刑，嗣受
    刑人於同年月30日提起上訴，經臺灣高等法院高雄分院於99
    年1 月8 日以其上訴不合法而駁回等情，業經本院調取該案
    全部卷宗核閱屬實。則該2 罪判決確定日期並非99年2 月4
    日，而應溯及於原第一審判決上訴期間屆滿之日即98年11月
    28日。是受刑人所犯如附表編號1 號、2 號違反毒品危害防
    制條例案件判決確定前，受刑人尚未犯如附表所示編號7 號
    、8 號之違反毒品危害防制條例案件之罪，自無從與附表所
    示編號3 號至8 號毒品危害防制條例之罪定其應執行刑。是
    檢察官聲請就附表所示編號1 號、2 號之罪與前揭附表編號
    3 號至8 號所示6 罪合併定其應執行之刑，於法尚有未合，
    附此敘明。
四、爰依刑事訴訟法第220 條、第477 條第1 項、刑法第53條、
    第51條第5 款，裁定如主文。
中    華    民    國    99    年    10    月    21    日
                  刑事第四庭    法  官  謝文嵐
以上正本證明與原本無異。
如不服本裁定，應於送達後5日內，向本院提出抗告狀。
中    華    民    國    99    年    10    月    21    日
                                書記官  鄒秀珍

司法院資訊處製作；財團法人民間司法改革基金會備份。
